最高法院民事裁定　　　　　　　一○○年度台聲字第四○一號
聲　請　人　邱秉廉
上列聲請人因與相對人財團法人台灣省私立八德殘障教養院間請
求拆屋還地聲請裁定停止訴訟程序事件，對於中華民國一○○年
一月二十一日本院裁定（一○○年度台抗字第九四號），聲請再
審，本院裁定如下：
    主  文
聲請駁回。
聲請訴訟費用由聲請人負擔。
    理  由
按對於終審法院之裁定不服者，除合於法定再審事由得聲請再審
外，不容以其他方法聲明不服。本件聲請人不服本院確定裁定雖
未以聲請再審之程序為之，但仍應視其為聲請再審，而依該程序
調查裁判，合先說明。
次按民事訴訟之裁判，以行政處分是否無效或違法為據者，應依
行政爭訟程序確定之，前項行政爭訟程序已經開始者，於其程序
確定前，民事法院應停止其審判程序，行政訴訟法第十二條訂有
規定，亦即民事訴訟之裁判以行政處分是否無效或違法為根據者
，始須待行政爭訟程序確定後，方始進行民事訴訟之審判程序。
查原確定裁定之本件訴訟係相對人本於所有權人地位請求聲請人
拆屋還地，則本件訴訟應調查審認者為相對人是否為系爭土地之
所有權人及聲請人有無占用系爭土地之正當權源。依聲請人提出
之系爭土地登記謄本所載，已足以認定相對人係經由私法行為而
登記取得系爭土地所有權，非以桃園縣政府之行政處分為依據。
又兩造就上開重要爭點，已提出主張、證據而為辯論，該訴訟程
序之第二審法院得自行審酌兩造之主張及調查證據之結果自行判
斷相對人是否為系爭土地之所有權人，而自為裁判，核無在行政
訴訟終結前，停止本件訴訟程序之原因，原確定裁定因而維持前
程序第二審法院所為駁回其聲請停止訴訟程序之裁定，駁回聲請
人之抗告，經核並無適用法規顯有錯誤之情事。又司法院院解字
第三九六五號、第三九八五號解釋係因應大陸東北於二戰後自偽
滿回歸中國時，為清理土地權利，依土地權利清理辦法東北各省
市施行細則第四條所作解釋，且該解釋僅就其代電所述情形認為
無效，並非認中國人將其土地所有權讓與日本人及日本人以之讓
與中國人均屬無效。至於大法官會議釋字第二一三號解釋，僅係
闡明（民國八十七年十月二十八日修正前）行政訴訟法第二十八
條雖未將民事訴訟法第四百九十七條所稱「確定之判決，如就足
影響於判決之重要證物，漏未斟酌」之情形列為再審原因。惟行
政法院受理再審之訴時，對於與該條再審原因有關而確定判決漏
未斟酌之重要證物，仍應同時併予審酌。原確定裁定均無聲請人
所指陳違背上開解釋之情形。本件再審之聲請，猶執前詞，指摘
原確定裁定為不當，不能認為有理由，應予駁回。
據上論結，本件聲請為無理由。依民事訴訟法第九十五條、第七
十八條，裁定如主文。 
中    華    民    國  一○○  年    五    月   十二   日
                      最高法院民事第五庭
                          審判長法官  劉  福  聲  
                                法官  黃  義  豐  
                                法官  劉  靜  嫻  
                                法官  袁  靜  文  
                                法官  高  孟  焄  
本件正本證明與原本無異
                                      書  記  官  
中    華    民    國  一○○  年    五    月  二十四  日
                                                      V